臺灣橋頭地方法院民事判決
111年度訴字第673號
原      告  洪煒翔  

被      告  Ａ１（即Ａ４之承受訴訟人）

            Ａ２（即Ａ４之承受訴訟人）

共      同
法定代理人  Ａ３      年籍資料詳附件
上列當事人間請求損害賠償事件，本院於民國111年11月16日言
詞辯論終結，判決如下：
    主      文
被告應於繼承被繼承人Ａ４所得遺產範圍內，連帶給付原告新臺幣
伍拾壹萬參仟貳佰肆拾參元。
訴訟費用新臺幣伍仟陸佰貳拾元，由被告於繼承被繼承人Ａ４所得
遺產範圍內連帶負擔。
    事實及理由
壹、程序事項
一、按當事人死亡者，訴訟程序在有繼承人、遺產管理人或其他
    依法令應續行訴訟之人承受其訴訟以前當然停止；第168條
    至第172條及前條所定之承受訴訟人，於得為承受時，應即
    為承受之聲明，他造當事人，亦得聲明承受訴訟，民事訴訟
    法第168條、第175條分別定有明文。經查，原告於民國111
    年4月8日對Ａ４提起本件訴訟，Ａ４於同月12日死亡，其繼承人
    為Ａ１、Ａ２，有起訴狀、戶籍謄本、繼承系統表、家事事件公
    告可稽（審訴卷第9、55至59頁，限閱卷第25頁），原告於1
    11年5月17日聲明承受訴訟，亦有民事聲明承受訴訟狀可查
    （審訴卷第53頁），依前揭規定，原告承受訴訟之聲明，與
    法核無不合，應予准許。
二、次按訴狀送達後，原告不得將原訴變更或追加他訴。但有下
    列各款情形之一者，不在此限：二、請求之基礎事實同一者
    。三、擴張或減縮應受判決事項之聲明者，民事訴訟法第25
    5條第1項第2款、第3款亦有明定。經查，原告起訴聲明請求
    ：「Ａ４應給付原告新臺幣（下同）513,243元」，嗣於本院1
    11年11月16日言詞辯論時，變更聲明為：「被告應於繼承Ａ４
    所得遺產範圍內，連帶給付原告513,243元」，核原告所為
    上開變更，其主張之事實與原起訴請求之基礎事實同一，且
    屬減縮應受判決事項之聲明，揆諸首揭規定，應予准許。
三、被告經合法送達，未於言詞辯論期日到場，核無民事訴訟法第386條各款所列情形，爰依原告聲請，由其一造辯論而為判決。
貳、實體事項
一、原告主張：Ａ４係Ｂ公司負責人，其於109年3月初某日，加入
    訴外人Ｃ所屬之詐騙集團（下稱系爭詐騙集團），擔任系爭
    詐騙集團取款者（俗稱「車手」），約定以提領款項之百分
    之10作為報酬；Ａ４又於同年4月28日將Ｂ公司向Ｄ銀行申設之Ｅ
    帳戶提供系爭詐騙集團使用。系爭詐騙集團成員先於109年3
    月底某日，利用交友軟體結識原告後，向原告謊稱：可匯款
    至指定帳戶以投資外匯交易獲利等語，使原告陷於錯誤，依
    指示於同年5月4日12時49分43秒許，匯款513,243元（下稱
    系爭款項）至Ｅ帳戶，旋由Ａ４依Ｃ之指示，於同日至Ｆ銀行臨
    櫃提領系爭款項，並扣除提領系爭款項報酬百分之10後，將
    剩餘款項交予系爭詐騙集團成員，致原告受有損害，Ａ４自應
    對原告負損害賠償責任。Ａ４於111年4月12日去世，由被告繼
    承，爰依侵權行為、繼承法律關係提起本訴。聲明：被告應
    於繼承Ａ４所得遺產範圍內，連帶給付原告513,243元。
二、被告經合法通知，未於言詞辯論期日到場，亦未提出書狀作
    何聲明或陳述。　　
三、本院得心證理由：
（一）按因故意或過失，不法侵害他人之權利者，負損害賠償責
      任；數人共同不法侵害他人之權利者，連帶負損害賠償責
      任。不能知其中孰為加害人者亦同。連帶債務之債權人，
      得對於債務人中之一人或數人或其全體，同時或先後請求
      全部或一部之給付，民法第184條第1項前段、第185條第1
      項、第273條第1項分別定有明文。而民事上之共同侵權行
      為人間，不以有意思聯絡為必要，苟各行為人之行為均為
      被害人所生損害之共同原因，即所謂行為關連共同，亦足
      成立共同侵權行為。亦即加害人於共同侵害權利之目的範
      圍內，各自分擔實行行為一部，而互相利用他人之行為，
      以達其目的者，仍不失為共同侵權行為人，而應對於全部
      所發生之結果，連帶負損害賠償責任。次按繼承人對於被
      繼承人之債務，以因繼承所得遺產為限，負連帶責任，民
      法第1153條第1項亦有明定。
（二）原告主張之事實，有與其所述相符之如附件所示Ｇ刑事案
      件追加起訴書、Ｉ派出所受理案件紀錄表、報案三聯單、
      受理詐騙帳戶通報警示簡便格式表、通報單、內政部警政
      署反詐騙諮詢專線紀錄表、原告匯款明細、Ｅ帳戶申請資
      料與明細可查（審訴卷第13至18頁，本院卷第57至62、67
      、69、71頁），並經本院調閱如附件所示Ｈ刑事案件卷宗
      ，核閱屬實，被告經合法通知，未於言詞辯論期日到場，
      亦未提出書狀作何聲明或陳述，堪信原告之主張為真。
（三）Ａ４提供Ｅ帳戶予系爭詐騙集團成員用以作為詐騙原告匯款
      之犯罪工具，並擔任車手之行為，與系爭詐騙集團成員在
      共同侵害原告權利之目的範圍內，屬互相利用他人之行為
      ，以達系爭詐騙集團向原告詐欺取得金錢之目的。而原告
      因受系爭詐騙集團成員施以詐術陷於錯誤致受有513,243
      元之財產上損害，該損害係因Ａ４提供Ｅ帳戶幫助系爭詐騙
      集團成員對原告施以詐欺行為、擔任車手之行為所致，其
      間之因果關係具有共同關聯性，是Ａ４自應與系爭詐欺集團
      成員連帶賠償原告所受之損害。
（四）Ａ４於本院如附件所示Ｈ刑事案件審理時，雖不否認有提供Ｅ
      帳戶供系爭詐騙集團使用、提領系爭款項之客觀之行為，
      但否認主觀上知悉系爭款項為詐欺所得，然依Ｈ刑事案件
      判決、Ｅ帳戶明細（審訴卷第63至69頁，本院卷第70至75
      頁）觀之，系爭詐騙集團於109年4月23日起至同年5月20
      日止密集使用Ｅ帳戶匯款33筆，Ａ４並密集領款、轉帳27筆
      ，款項進出頻繁且量大，Ａ４之行為核與詐欺集團中提供帳
      戶供詐騙集團使用及擔任車手之行為態樣吻合，足認Ａ４已
      可預見係系爭詐欺集團為詐騙後之取款行徑，卻仍提供Ｅ
      帳戶供系爭詐騙集團使用，並擔任車手，而使系爭詐欺集
      團得以實際取得不法詐欺款項，是Ａ４主觀上應有與系爭詐
      騙集團成員共同詐欺取財之不確定故意之犯意聯絡，Ａ４於
      Ｈ刑事案件審理時之抗辯，難認可採。
（五）從而，Ａ４應對被告所受損害負共同侵權行為之賠償責任，Ａ４死亡後，其繼承人即被告自應於繼承Ａ４所得遺產範圍內，對原告負損害賠償責任，是原告請求被告於繼承Ａ４所得遺產範圍內賠償原告513,243元，洵屬有據。
四、綜上所述，原告依侵權行為、繼承法律關係，請求如主文第一項所示，為有理由，應予准許。
五、訴訟費用負擔之依據：民事訴訟法第78條、第85條第2項。
中　　華　　民　　國　　111 　年　　12　　月　　12　　日
          　　　　民事第三庭  審判長法  官  朱玲瑤
　　　　　　　　　                  法  官  李俊霖
　　　　　　　　　                  法  官  呂明龍
以上正本係照原本作成。
如不服本判決，應於送達後20日內，向本院提出上訴狀並表明上
訴理由，如於本判決宣示後送達前提起上訴者，應於判決送達後
20日內補提上訴理由書（須附繕本）。
中　　華　　民　　國　　111 　年　　12　　月　　12　　日
      　　　　　　　　　　　　書　記　官  洪嘉鴻
附件－真實姓名、公司名稱、帳戶、刑事案件案號、派出所對照
　　　表。